【裁判字號】    89,交聲,37
【裁判日期】    890429
【裁判案由】    交管條例聲異
【裁判全文】
臺灣板橋地方法院交通事件裁定                      八十九年度交聲字第三七號
    受處分人即
    異  議  人  彰唯企業有限公司  設臺北縣三重市○○○路三二六號一樓
    代  表  人  甲○○
右列異議人因違反道路交通管理處罰條例案件，對於交通部公路局台北區監理所於八
十八年七月十五日所為之處分（原處分案號：北監五字第三００四二二五四０號），
聲明異議，本院裁定如左：
        主  文
原處分撤銷。
彰唯企業有限公司不罰。
        理  由
一、原處分機關係以：異議人即受處分人彰唯企業有限公司（以下簡稱彰唯公司）所
    有之車牌號碼Ｍ六─四六九五號自用小客車（引擎號碼ＶＱ00000000Ａ
    號、車身號碼Ａ三二ＳＰ００二五三七號），於民國八十八年二月二十七日十三
    時午時分許，在台北縣三重市○○街Ｂ２處停車，不依規定繳費，前開路段業於
    八十八年二月十二日公告為收費路段，異議人有於前開公告收費路段停車，未於
    十五日內繳費之違規，爰依道路交通事件管理處罰條例第五十六條第一項第十款
    、第九十二條、違反道路交通管理事件同一裁罰標準及處理細則第二十三條第一
    項第三款及第二項規定逕行舉發裁罰。異議人彰唯公司則以：車牌號碼Ｍ六─四
    六九五號自用小客車並非伊公司所有之車輛，且伊公司從未收過該車之牌照稅、
    燃料稅通知為由聲明異議。
二、經查，原處分機關雖以車牌號碼Ｍ六─四六九五號自用小客車，經公路監理資訊
    系統電腦資料查詢結果，該車於八十八年四月二十二日辦理過戶予異議人彰唯公
    司，係過戶前之違規案件，因應到案日為八十八年六月五日，故過戶前尚未結案
    ，而裁罰異議人彰唯公司。然：
（一）經本院函查結果，前開引擎號碼ＶＱ00000000Ａ號、車身號碼Ａ三二
      ＳＰ００二五三七號自用小客車，原係國盛建設股份有限公司所有（以下簡稱
      國盛公司），原車牌號碼ＤＦ─六０五五號（於八十七年三月二十日新領車牌
      ），於八十七年七月二十九日因失竊而於台北市監理處辦理註銷原車牌，並於
      八十七年十月二十七日在台北市監理處辦理車輛失竊註銷登記，改領ＤＦ─九
      六八九號車牌，但卻竟於八十八年二月三日再度在豐原監理站辦理車輛尋獲註
      銷，且同日辦理重領新車牌Ｍ六─四六九五號等情，有交通部公路局台中區監
      理所豐原監理站八十八年十一月三十日八八中監豐字第八八一六四四一號函所
      檢附之「異動歷史查詢資料」一份在卷可稽，國盛公司所有前開車輛係於八十
      七年七月二十八日凌晨二時許，在台北市○○○路○段一０八巷內遭竊，於同
      日十時四十分許，由周世賢向台北市政府警察局中正第二分局水源派出所報案
      失竊，亦有台北市監理處八十八年十二月二十日北市監三字第八八六三九０七
      二００號函所檢送之台北市政府警察局中正第二分局車輛協尋電腦輸入單影本
      各一份附卷可稽，核與前開八十七年七月二十九日國盛公司辦理註銷車輛失竊
      註銷登記之情相符，足見前開自用小客車僅失竊一次。而該自用小客車雖於八
      十八年二月四日再度在豐原監理站辦理尋獲登記，並同時辦理註銷原ＤＦ─九
      六八九號車牌號碼，改新領Ｍ六─四六九五號車牌號碼之手續（見前開交通部
      公路局台中區監理所豐原監理站函所檢送之台北縣警察局尋獲證明單及汽車新
      領牌照登記書影本各一份），然經本院訊問證人即國盛公司職員方文煌到庭結
      證證稱：前開自用小客車購入後未久即遭失竊，失竊後係由保險公司理賠給車
      商誠隆汽車股份有限公司（以下簡稱誠隆公司），再由誠隆公司賠給國盛公司
      一部同款新車，新車車號為ＤＬ─二八九六號，現仍使用中，至於原車之權利
      是否移轉予車商誠隆公司，伊不清楚等語，此有本院八十九年三月二十八日訊
      問筆錄足憑，並經證人方文煌提出國盛公司於八十七年十月二十七辦理ＤＦ─
      九六八九號車失竊註銷登記之汽機車各項異動登記書影本，及八十七年三月二
      十日之汽車新領牌照登記書影本各一份足憑，足見該自用小客車確實僅由國盛
      公司失竊一次，且國盛公司並未出賣此車予異議人彰唯公司，復參諸方文煌已
      於本院提出之前開汽車新領牌照證明書，且其上有註明為附條件買賣，堪見車
      商誠隆公司於該車尋獲後有辦理登記改領ＤＦ─九六八九號車牌。惟依據交通
      部公路局台中區監理所豐原監理站前開函件所檢送之「異動歷史查詢」資料，
      該自用小客車僅曾於八十七年七月二十九日辦理車輛失竊登記一次，卻竟然於
      八十七年十月二十七日及八十八年二月四日辦理二次尋獲登記，而分別重領Ｄ
      Ｆ─九六八九號車牌及Ｍ六─四六九五號車牌，依前開方文煌之證言，八十七
      年十月二十七日辦理重領ＤＦ─九六八九號車牌，確係國盛公司所辦理，則該
      車何以可再度辦理尋獲註銷手續、及此次辦理尋獲註銷手續是否屬實，顯非無
      疑。
（二）其次，依據交通部公路局台中區監理所豐原監理站前開函件所檢送之第二次（
      八十八年二月四日）辦理尋獲註銷登記之「台北縣警察局尋獲證明單」所記載
      ，該車尋獲時間係八十八年二月二日，尋獲地點在台北縣三重市忠孝橋下，國
      盛公司係位於台北市內湖區（有登記資料在卷，且該公司以前所辦理之車輛登
      記手續，均係於台北市監理處辦理，有「異動歷史查詢資料」可查），然卻竟
      於八十八年二月四日遠赴台中區監理所豐原監理站辦理尋獲註銷手續，顯與常
      理不合。
（三）再者，新領Ｍ六─四六九五號車牌之「汽車新領牌照登記書」係於八十八年二
      月四日同日在豐原監理站辦理手續，依據前開「台北縣警察局尋獲證明單」所
      載，車主係國盛公司，然同一車輛、於同日尋獲辦理新領Ｍ六─四六九五號車
      牌，理應登記之車主仍為國盛公司方是，始為相符，然新領Ｍ六─四六九五號
      車牌之車主，竟登記為異議人彰唯公司，且該新領牌照證明書上所載之彰唯公
      司地址，與彰唯公司之登記設立地址，並不相同，經提示予異議人代表人甲○
      ○後，其亦表示該鑫領牌照證明書上所記載之彰唯公司聯絡電話號碼，亦非彰
      唯公司所使用之電話號碼。
（四）又，依前開「異動歷史查詢資料」所示，電腦資料上並無任何彰唯公司自國盛
      公司過戶取得該自用小客車之登記資料，僅顯示彰唯公司於八十八年四月二十
      二日在板橋監理站辦理將該車過戶登記予乙○○之電腦資料，而經本院分別向
      豐原監理站及板橋監理站調閱國盛公司與彰唯公司間、彰唯公司與乙○○間之
      「汽車各項登記異動書」資料影本所示，彰唯公司與國盛公司間之「汽車各項
      登記異動書」上所載地址與彰唯公司之實際設立地址並不相符，新車主名稱欄
      登記雖為彰唯公司，旁邊蓋有「彰唯企業有限公司」「甲○○」印文各一枚，
      然為異議人彰唯公司代表人甲○○於本院否認係其公司及代表人之印文，另外
      彰唯公司與乙○○間之「汽車各項登記異動書」上，原車主名稱欄上雖係記載
      彰唯公司，然其旁所蓋用之彰唯公司印文與前開彰唯公司與國盛公司間之「汽
      車各項登記異動書」上所蓋用之彰唯公司印文，以肉眼比對，即可確知二者顯
      然並非同一印章，且彰唯公司與乙○○間之「汽車各項登記異動書」上所蓋代
      表人卻係「林志鑫」印文，而非甲○○。異議人代表人甲○○則於本院陳稱其
      不認識「林志鑫」之人，彰唯公司從未更換過代表人，亦無該輛日產廠牌、ｃ
      ｅｒｆｉｒｏ款式之自用小客車，更無將之出賣予乙○○，其亦不認識乙○○
      等語。依上，本件自用小客車之移轉登記過程，確有諸多疑點。
（五）前開「汽車各項登記異動書」雖記載彰唯公司直接移轉過戶予乙○○，然經本
      院訊問證人乙○○，其結證證稱：伊係於八十八年四月二十二日以八十二萬元
      代價向邱勝裕所購得等語，復經訊問證人邱勝裕，其證稱：伊係於八十八年四
      月二十一日向李武雄以七十五萬元購得等語，李武雄則證稱其係於八十八年四
      月二十一日同日向陳秋木以六十四萬元所購得等語，此有本院八十九年二月十
      一日、同年月二十二日、同年三月十日訊問筆錄附卷可考。而陳秋木則經本院
      傳喚無著，無從查證其如何取得該車輛。參諸證人乙○○、邱勝裕、李武雄，
      均係經營新車或二手車買賣業務，業據其等陳明於卷，且有該三人之名片各一
      紙在卷可稽，其等卻於短短一、二日內將該車輛迅速轉手數次，且於本院證稱
      並未檢查該車輛是否為頂拼車，以其等具備買賣新舊車輛之專業知識觀之，凡
      此似均與常理未合。
三、綜上各節以觀，異議人彰唯公司否認車牌號碼Ｍ六─四六九五號自用小客車係其
    公司所有，尚難僅憑容有瑕疵、與事實不符之國盛公司與彰唯公司間、彰唯公司
    與乙○○間之「汽車各項登記異動書」資料，及公路監理系統電腦資料，即遽認
    異議人彰唯公司係前開車輛之所有人，而逕為裁罰。且本院亦查無其他確切之積
    極證據足以證明該車係異議人彰唯公司所有。原處分未予詳查，遽予裁罰，尚有
    未洽，本件異議為有理由，原處分應予撤銷，另諭知異議人不罰。
四、據上論結，應依道路交通案件處理辦法第二十條，裁定如主文。
中      華      民      國    八十九    年      四      月    二十九    日
                                      臺灣板橋地方法院交通法庭
                                          法  官  陳  翠  琪
右正本證明與原本無異
如不服本裁定應於送達後五日內向本院提出抗告狀
                                          書記官  曹  秋  冬
中      華      民      國    八十九    年      五      月      二      日


司法院資訊處製作；財團法人民間司法改革基金會備份。
